【裁判字號】    97,易,920
【裁判日期】    970625
【裁判案由】    傷害等
【裁判全文】
臺灣板橋地方法院刑事判決               97年度易字第920號
公  訴  人  臺灣板橋地方法院檢察署檢察官
被      告  甲○○○
選任辯護人  趙培宏律師
            邱任晟律師
上列被告因傷害等案件，經檢察官提起公訴（97年度偵字第4268
號），本院判決如下：
    主  文
甲○○○傷害人之身體，處拘役拾伍日，如易科罰金，以新台幣
壹仟元折算壹日。被訴公然侮辱部分公訴不受理。
    事  實
一、甲○○○與戊○○同為位於臺北縣永和市○○路102 巷內「
    長春藤社區」之住戶，於民國96年12月15日9 時45分許，該
    社區在中庭召開區分所有權人會議時，因甲○○○與另名住
    戶己○○發生口角，戊○○介入勸和，甲○○○乃對戊○○
    表示：「你只是被人利用的棋子」等語，戊○○聽聞後亦對
    甲○○○表示「你是什麼東西（國語）」、「你是俗辣（臺
    語）」等語（甲○○○涉犯公然侮辱罪部分業經戊○○當庭
    撤回告訴；戊○○涉犯公然侮辱罪部分未據告訴），並同時
    舉起右手欲作勢毆打甲○○○時，因其手不慎碰觸甲○○○
    之胸部，甲○○○遂基於傷害之故意，以右手掌摑戊○○之
    左臉頰乙下，致戊○○受有嘴角表淺損傷、磨損或擦傷、頭
    暈、頭部外傷等傷害。
二、案經戊○○訴由臺北縣政府警察局永和分局報告臺灣板橋地
    方法院檢察署檢察官偵查起訴。
    理  由
一、認定本案犯罪事實所用證據之證據能力：
  (一)按被告以外之人於偵查中向檢察官所為之陳述，除顯有不可
    信之情況者外，得為證據，刑事訴訟法第159 條之1 第2項
    亦定有明文。查證人戊○○、丙○○、己○○等人於偵查中
    向檢察官所為之言詞陳述，均經以證人身分具結在卷，合於
    法定要件，且現階段刑事訴訟法規定檢察官代表國家偵查犯
    罪、實施公訴，依法其有訊問證人之權，證人且須具結，而
    實務運作時，偵查中檢察官向被告以外之人所取得之陳述，
    原則上均能遵守法律規定，不致違法取供，其可信性極高，
    復查無「顯有不可信之情況」，況前開證人戊○○、丙○○
    、己○○等人於本院審理時，業依當事人之聲請傳訊該證人
    到庭進行交互詰問，而檢察官及被告、辯護人均就上開證人
    於偵查中之證述事項詰問證人，亦足認被告就上開證人於偵
    查之證言，已行使反對詰問權，從而揆之前述規定，自均具
    有證據能力。
  (二)次按被告以外之人於檢察事務官、司法警察官或司法警察調
    查中所為之陳述，與審判中不符時，其先前之陳述具有較可
    信之特別情況，且為證明犯罪事實存否所必要者，得為證據
    ，刑事訴訟法第159 條之2 有明文規定。公訴人雖以證人戊○○、己○○等人於警詢所為之供陳，作為本件認定被告犯
    罪之證據，然上揭證人在警詢之供述，均核屬被告以外之人
    於審判外所為之陳述，被告復已就上揭證人在警詢中所為之
    證詞爭執無證據能力，且經本院比照證人戊○○、己○○於
    警詢及審理中所為之陳述內容，證人戊○○、己○○於警詢
    所為之陳述，核與渠等於本院訊問時證述之情節相符，僅於
    審判中針對事發當時之細節再為更詳細陳述而已，然其等上
    揭於審判外所為之陳述，既經辯護人主張該證據無證據能力
    即不同意引為證據方法，則揆諸上開規定，應認證人戊○○
    、己○○等人在警詢時所言，無證據能力。
  (三)再被告以外之人於審判外之陳述，雖不符同法第159 條之1
    至第159 條之4 之規定，但經當事人於審判程序同意作為證
    據，法院審酌該言詞陳述或書面陳述作成時之情況，認為適
    當者，亦得為證據；當事人、代理人或辯護人於法院調查證
    據時，知有第159 條第1 項不得為證據之情形，而未於言詞
    辯論終結前聲明異議者，視為有前項之同意，此據同法第15
    9 條之5 規定甚明。查除上已論及之相關證據，暨已經本院
    傳訊到院而採行交互詰問程序之證人戊○○、己○○、丙○○、乙○○、丁○○等人之供述證據外，本判決後引之被告
    以外之人於審判外之陳述（含書面陳述），固均屬傳聞證據
    ，惟被告及其辯護人就該等審判外陳述之證據能力，於本院
    準備程序均表示不予爭執，且迄至言詞辯論終結前，就該等
    證據資料之證據能力亦未再聲明異議，而公訴檢察官於本院
    準備程序期日中則表示該等證據資料均有證據能力。本院審
    酌該等證據資料製作時之情況，尚查無違法不當及證明力明
    顯過低之瑕疵，亦認為以之作為證據應屬適當，故揆諸前開
    法律規定與說明，爰逕依刑事訴訟法第159 條之5 規定，認
    該等證據資料均例外有證據能力。
二、訊據被告對於有在上揭時、地以右手掌摑告訴人戊○○之左
    臉頰乙下之情，坦承不諱，核與告訴人戊○○於偵查及本件
    審理時之指訴情節大致相符，復有證人己○○、丙○○、乙○○、丁○○等人在本院所為之證詞足稽，而告訴人受有事
    實欄所載之傷害乙節，並有天主教耕莘醫院永和分院診斷證
    明書1 紙存卷可考。再者，被告抗辯其會於上揭時、地掌摑
    告訴人戊○○臉頰之原因，係肇因於告訴人有對其辱罵「你
    是俗辣（台語）」之語，且其右手曾碰觸其胸部等情，經本
    院隔離訊問當日在場目擊證人後，確經證人乙○○證述：在
    開會當中，被告與己○○他們在報告會議時，發生爭執，詳
    細的情形我不是很清楚，我當時想要過去排解，在我還沒有
    走到之前，戊○○已經先過去，之後我有看到被告打了戊○○一巴掌，戊○○有罵被告俗辣等語，後來我就去擋在被告
    與告訴人的中間，避免他們衝突；在我看到被告打戊○○一
    巴掌之前，我有看到告訴人他右手舉起來，作勢要打人的樣
    子，戊○○的手舉起來的時候有碰到被告的胸部，被告楞了
    一下，才出手打戊○○，雖然我是站在被告的後方，但是我
    的位置看得到告訴人的手碰到被告的胸部，戊○○的手碰到
    被告的胸部後被告就接著打告訴人一巴掌，我靠過去的時候
    ；他們已經在爭執了，是先罵俗辣之後才發生打人的事件，
    當時戊○○的右手舉起來可能是要保護己○○，作勢要打人
    等語，暨證人丁○○結證稱：96年12月15日長春藤社區召開
    社區所有權會議時，我在場，當天原本我休假，但是因為社
    區開會，所以公司要我臨時加班，當時我擔任報到發放禮品
    等工作，一開始被告來簽名報到後，在等我拿資料給他時，
    己○○與戊○○過來準備要報到，己○○開始簽名，被告在
    旁邊等我拿資料給他時，他們就講起他們之前在地下室停車
    位的糾紛，己○○聽到被告說這些事情時，己○○不太想要
    理被告，後來己○○看到被告越講越生氣，所以就罵被告的
    兒子不良，被告聽到這句話之後，就向前質問己○○講這句
    話是什麼意思，被告向前的時候，戊○○馬上就過來，準備
    維護己○○，被告就與戊○○說這裡沒有你的事情，你只是
    被人家利用的一顆棋子，之後戊○○聽到被告說這句話後，
    就生氣了，並且罵被告你是什麼東西，中間還有一句話，但
    是比較小聲，所以我沒有聽清楚，但後來戊○○就很生氣且
    大聲說一句「你是俗辣子（台語）」，他在講這句話的時候
    ，他的右手手勢往上揚，在我的角度看來，有碰到被告的胸
    部，當時被告楞了一下，就往告訴人的左臉打下去；我當時
    距離他們約2 、3 公尺的距離，因為他們是在報到處吵架，
    後來比較激動就往外挪了一些距離，所以我看的很清楚，也
    聽的很清楚，且戊○○站在我的左邊，被告站在我的右手邊
    ，所以兩人的肢體動作，我可以看的很清楚；在報到處時，
    被告與己○○準備吵起來時，戊○○要維護己○○時，有做
    雙手橫向舉起的動作，但是兩個人越吵越激動而且向外移動
    時，他的手就放下而沒有做出橫向舉起的動作，後來告訴人
    在罵被告「俗辣子」時同時因做出右手上揚動作而碰觸到被
    告胸部，告訴人做出右手上揚動作，可能是言語比較激動時
    ，以我判斷應該是要舉起來作勢嚇被告的意思；我可以確定
    戊○○的手有碰到被告的胸部，被告在被碰到胸部之後馬上
    就打了告訴人等語綦詳（見本院第46至51頁），另證人丙○○亦證稱：告訴人當時確實曾辱罵被告「俗辣」之語，且曾
    為揚起右手欲作勢要打被告之舉措（參本院卷宗第42至44頁
    ），洵足採之。至告訴人即證人戊○○雖否認其手部曾碰觸
    到被告之胸部，另證人己○○亦證述：戊○○的手並無碰到
    被告的身體（見卷宗第40頁），然告訴人之指述本係以使被
    告受刑事訴追為目的，兩人利害相反，關係對立，再本件被
    告與告訴人間之傷害糾紛，源起被告與證人己○○發生口角
    衝突，告訴人戊○○為維護證人己○○而介入後，進而衍生
    本件傷害事件發生，故證人己○○所為之證述，難免有偏頗
    告訴人之嫌，是告訴人即證人戊○○、證人己○○此部分之
    證述，難認較諸上揭證人乙○○、丁○○、丙○○所為之證
    詞為可採，仍無礙上揭被告掌摑被告臉頰原因之認定。基上
    ，本件事證已臻明確，被告之犯行應堪認定。
三、核被告甲○○○傷害人之身體，所為係犯刑法第277 條第1
    項之罪。爰審酌被告並無前科紀錄，素行尚佳，有台灣高等
    法院被告前案紀錄表可考，暨衡以前載之犯罪動機、目的，
    並考量其犯罪之手段、對告訴人所生危害、犯後坦承犯行之
    態度，及曾當庭表示要以新台幣（下同）2 萬元與告訴人和
    解，並願當庭道歉，然此因與告訴人提起附帶民事訴訟請求
    之金額共計1,007,114 元差距甚大，而未被告訴人接受等一
    切情狀，量處如主文所示之刑，並諭知易科罰金之折算標準
    ，以資懲儆。
四、公訴意旨另以：被告甲○○○於上揭時、地，亦基於侮辱他
    人之犯意，除曾以手掌摑告訴人之臉頰外，在該公開場對戊○○辱罵「你是什麼東西（國語）」、「你是俗辣（臺語）
    」等語，因認被告亦涉有刑法第309 條第1 項之公然侮辱罪
    嫌。然按告訴乃論之罪，告訴人於第一審辯論終結前得撤回
    其告訴，又告訴經撤回者，應諭知不受理之判決，刑事訴訟
    法第238 條第1 項、第303 條第3 款定有明文。經查，本件
    被害人戊○○告訴被告公然侮辱部分，起訴書認係觸犯刑法
    第309 條第1 項前段之罪，依同法第314 條之規定，須告訴
    乃論。茲據告訴人戊○○於本院審理終結前當庭撤回此部分
    之告訴，有本院審理筆錄可稽（見本院卷第38頁），爰依前
    揭條文規定，就此部分應諭知不受理之判決。
據上論斷，應依刑事訴訟法第299 條第1 項前段、第303 條第3
款，刑法第277 條第1 項前段、第41條第1 項前段，刑法施行法
第1 條之1 ，判決如主文。
本案經檢察官江祐丞到庭執行職務。
中    華    民    國    97    年    6     月    25    日
                  刑事第十一庭  法  官  邱景芬
以上正本證明與原本無異
如不服本判決應於送達後10日內向本院提出上訴狀
中    華    民    國    97    年    6     月    25    日
                                書記官  曾千庭
附錄本案論罪科刑法條全文：
刑法第277條第1項：
傷害人之身體或健康者，處 3 年以下有期徒刑、拘役或 1,000
元以下罰金。


司法院資訊處製作；財團法人民間司法改革基金會備份。
